【裁判字號】    98,交聲,4003
【裁判日期】    981218
【裁判案由】    交管條例聲異
【裁判全文】
臺灣板橋地方法院交通事件裁定        98年度交聲字第4003號
原處分機關  交通部公路總局臺北區監理所板橋監理站
異  議  人
即受處分人  甲○○
上列異議人即受處分人因違反道路交通管理處罰條例案件，對於
交通部公路總局臺北區監理所板橋監理站於民國98年10月27日以
板監裁字第裁41-C00000000號所為之裁決處分（原舉發案號：臺
北縣政府警察局98年10月26日北縣警交大字第C00000000 號），
聲明異議，本院裁定如下：
    主  文
原處分關於吊扣甲○○駕駛執照拾貳個月部分撤銷。
上開撤銷部分，甲○○不罰。
    理  由
一、原處分意旨略以：異議人即受處分人甲○○於民國98年10月
    26日晚間9 時48分許，騎乘車牌號碼670-BNK 號普通重型機
    車，在臺北縣板橋巿中山路與板新路口，因有「汽車駕駛人
    酒精濃度超過規定標準（0.25mg/l-0.4mg/l）」之違規行為
    ，經臺北縣政府警察局海山分局海山派出所警員當場攔停並
    製單舉發，嗣經原處分機關交通部公路總局臺北區監理所板
    橋監理站於98年10月27日以板監裁字第裁41-C00000000號違
    反道路交通管理事件裁決書，依道路交通管理處罰條例第35
    條第1 項第1 款及第24條第1 項第2 款規定，裁處罰鍰新臺
    幣（下同）15,000元，吊扣駕駛執照12個月（因異議人原領
    用之普通重型機車駕駛執照業經另案吊銷，而應吊扣其領用
    之普通小型車駕駛執照），並應參加道路交通安全講習等語
    。
二、聲明異議意旨略以：伊於前述時地為警攔檢並施以吐氣酒精
    濃度，測試值為0.4mgk/l，但伊無普通重型機車駕駛執照，
    原處分機關卻表示須吊扣伊汽車駕駛執照，核與道路交通管
    理處罰條例第68條規定不符，為此，提起本件異議，爰請求
    撤銷原處分等語。
三、按汽車駕駛人，駕駛汽車經測試檢定有酒精濃度超過規定標
    準者，處15,000元以上60,000元以下罰鍰，並當場移置保管
    該汽車及吊扣其駕駛執照1 年，道路交通管理處罰條例第35
    條第1 項第1 款定有明文。又汽車駕駛人有該條例第35條第
    1 項規定之情形者，應接受道路交通安全講習，復為該條例
    第24條第1 項第2 款所明定。又按汽車駕駛人飲用酒類或其
    他類似物後其吐氣所含酒精濃度超過每公升0.25毫克或血液
    中酒精濃度超過百分之0.05以上者，不得駕車，道路交通安
    全規則第114 條第2 項亦定有明文。
四、經查：
  (一)異議人於98年10月26日晚間9 時48分許，騎乘車牌號碼670-
    BNK 號普通重型機車，在臺北縣板橋巿中山路與板新路口，
    經臺北縣政府警察局海山分局海山派出所警員測試檢定吐氣
    酒精濃度達每公升0.4 毫克，超過規定標準，為警當場填製
    北警交大字第C00000000 號舉發違反道路交通管理事件通知
    單（下稱舉發通知單）交予異議人簽收，復移送原處分機關
    ，經原處分機關於98年10月27日以板監裁字第裁41-C000000
    00號違反道路交通管理事件裁決書，除裁處異議人罰鍰5,40
    0 元及應參加道路交通安全講習外，並以異議人原領用之普
    通重型機車駕駛執照已於94年11月4 日因另案吊銷為由，吊
    扣異議人領用之普通小型車駕駛執照等情，除異議人不否認
    於前述時地經警測試檢定其吐氣酒精濃度超過規定標準一節
    外，並有前揭舉發通知單、裁決書各1 件附卷可稽，且觀諸
    卷附對違反道路交通管理事件不服裁決聲明異議案件移送書
    意見欄內之記載亦明，堪認屬實。
  (二)按道路交通管理處罰條例第68條業於94年12月14日修正，並
    自95年3 月1 日起施行。修正前道路交通管理處罰條例第68
    條規定：「汽車駕駛人，因違反本條例及道路交通安全規則
    之規定，受吊扣或吊銷駕駛執照處分時，吊扣或吊銷其持有
    各級車類之駕駛執照。」修正後道路交通管理處罰條例第68
    條則規定：「汽車駕駛人，因違反本條例及道路交通安全規
    則之規定，受吊銷駕駛執照處分時，吊銷其持有各級車類之
    駕駛執照。」即將原條文中之「吊扣或」、「吊扣」等文字
    刪除。觀諸其立法理由謂：「原條文將違法或違規駕駛人所
    持有各級車類之駕駛執照一併吊扣或吊銷，失之過酷，影響
    人民工作及生活甚鉅，爰修正之。」是駕駛人違反道路交通
    管理處罰條例第35條第1 項第1 款規定而受吊扣駕駛執照處
    分時，依修正後道路交通管理處罰條例第68條規定，應僅得
    吊扣違規或違法當時駕駛車輛之駕駛執照，以限制其駕駛該
    級車類行駛道路之權利，若駕駛人並無該級車類之駕駛執照
    ，或雖曾持有該級車類之駕駛執照，但該駕駛執照業經吊銷
    、吊扣，即無從再執行吊扣該級車類駕駛執照之處分。復按
    酒醉駕車行為乃製造法所不容許之風險，以風險製造之立場
    觀之，並不因駕駛車輛種類之不同而有所差別。但從風險實
    現之觀點而言，酒醉駕駛車類之不同，其對於交通安全衍生
    之實害結果也有所差異，如駕駛人駕駛低一級之車類違反道
    路交通管理處罰條例之規定時，不論其所造成之實害結果，
    而一律吊扣駕駛人所持有之各類駕駛執照，亦有違反相同事
    件相同處理、不同事件不同處理之平等原則。據此，本件異
    議人既係騎乘普通重型機車違反道路交通管理處罰條例第35
    條第1 項第1 款之規定，依前揭說明，自僅能吊扣其普通重
    型機車駕駛執照12個月，縱其普通重型機車駕駛執照業因另
    案遭吊銷，亦不得逕吊扣其持有其他各級車類之駕駛執照。
  (三)況按汽車駕駛人取得高一級車類之駕駛資格者，准其駕駛較
    低級車類之車輛，固為道路交通安全規則第61條第1 項所明
    定，然依該條項第4 款之規定，已領有小型車駕駛執照者，
    僅得騎乘輕型機器腳踏車，尚不得騎乘普通重型機車。是本
    件異議人騎乘上開普通重型機車，顯非依憑其所領用之小型
    車車駕駛執照，而係單純之駕駛執照業經吊銷仍駕駛機器腳
    踏車（參照道路交通管理處罰條例第21條第1 項第4 款、第
    4 項前段規定），亦無吊扣駕駛執照之問題。
五、綜上所述，異議人雖有駕駛普通重型機車經測試檢定有酒精
    濃度超過規定標準之違規行為，惟其原領用之普通重型機車
    駕駛執照業因另案遭吊銷而無可供吊扣，復欠缺相關法令依
    據可對之逕處以吊扣小型車駕駛執照，是原處分機關遽對異
    議人處以「吊扣（普通小型車）駕駛執照12個月」之處分，
    顯係不當擴張道路交通管理處罰條例第68條之適用範圍，且
    違反平等原則，自有未恰，爰撤銷原處分關於吊扣（普通小
    型車）駕駛執照12個月部分，另諭知異議人此部分不罰。
據上論斷，應依道路交通案件處理辦法第20條前段，裁定如主文
。
中    華    民    國    98    年    12    月    18    日
                  交通法庭    法  官  王瑜玲
以上正本證明與原本無異
如不服本裁定應於送達後5日內向本院提出抗告狀
                              書記官  謝嘉玲
中    華    民    國    98    年    12    月    18    日


司法院資訊處製作；財團法人民間司法改革基金會備份。
